【裁判字號】    89,上訴,1035
【裁判日期】    890627
【裁判案由】    毒品危害防制條例
【裁判全文】
臺灣高等法院臺中分院刑事判決                  八十九年度上訴字第一三五號
    上  訴  人
    即  被  告  乙○○
右上訴人因違反毒品危害防制條例案件，不服臺灣彰化地方法院八十九年度訴字第一
三０號中華民國八十九年四月六日第一審判決（起訴案號：臺灣彰化地方法院檢察署
八十八年度毒偵字第一八六四、二０九一號。併辦案號：八十九年度偵字第三六九、
三七一號），提起上訴，本院判決如左：
    主  文
上訴駁回。
    事  實
一、乙○○前曾因施用毒品案件，經台灣彰化地方法院以八十八年度毒聲字第四四四
    七號裁定送觀察、勒戒後，因無繼續施用毒品之傾向，業經台灣彰化地方法院檢
    察署檢察官於民國八十八年十月三十日以八十八年度偵字第一一九六號為不起訴
    處分確定。竟仍不知悔改，復基於施用海洛因之概括犯意，自八十八年十一月十
    三日起至同年十二月十日止，約一日一次，連續在彰化市○○路○段一二０號租
    住處及彰化市不詳處所，以將海洛因摻入香煙中點燃後吸用煙霧及針筒注射等方
    式施用第一級毒品海洛因多次；又另行基於施用甲基安非他命之概括犯意，分別
    於：八十八年十一月十三日或前四日內某日、同年十一月二十四日或前四日內某
    日及同年十二月十日或前四日內某日，在其前揭租住處及不詳處所，以將甲基安
    非他命置於吸食器內加熱產生煙霧後施用方法，分別施用第二級毒品安非他命各
    一次。嗣分別於下列時間及地點為警查獲：八十八年十一月十三日十一時五十
    分，在彰化市○○路三五號富城賓館五０一室查獲。同年月二十四日十時五十
    分許，在彰化市○○路二二五之七號為警查獲，並扣得殘留安非他命之塑膠袋一
    個。同年十二月十日凌晨一時許，在彰化市○○路○段一二０號，經依台灣彰
    化地方法院以八十八年度毒聲字第五四二三號裁定送觀察、勒戒後，有繼續施用
    毒品傾向，再經台灣彰化地方法院以八十九年度毒聲字第五三號裁定送強制戒治
    。
二、案經彰化縣警察局及彰化分局分別移送台灣地方法院檢察署檢察官偵查起訴及函
    送併案審理。
    理  由
一、訊據被告乙○○對於右揭時、地連續多次分別施用毒品海洛因及安非他命之事實
    自白不諱，且被告於八十八年十一月十三日，同年月二十三、二十四日及同年十
    二月十日為警查獲時所採之尿液經送請彰化縣衛生局鑑定（尿液檢體名稱為Ａ六
    五五、Ａ六六四、Ａ六七四及Ｐ─一二０），結果均呈甲基安非他命及嗎啡之陽
    性反應，有該局八十八年十一月二十六日煙檢字第八八三六二０號、第八八三六
    二九號、第八八三六三九號及同年十二月二十四日煙檢字第八八三九七五號煙毒
    尿液檢驗成績書共四紙在卷可稽。另於被告住處查獲之塑膠袋一個經送鑑定，殘
    留有甲基安非他命之事實，有法務部調查局檢驗成績書在卷可稽，亦核與被告施
    用甲基安非他命之犯行相符。又被告前曾因施用毒品案件，經依台灣彰化地方法
    院八十八年度毒聲字第四四四七號裁定送觀察、勒戒後，認無繼續施用毒品之傾
    向，由台灣彰化地方法院檢察署檢察官於八十八年十月三十日以八十八年度偵字
    第一一九六號為不起訴處分確定，有不起訴處分書一紙在卷足憑。其於五年內再
    犯毒品危害防制條例第十條第一項、第二項之罪，經原審法院以八十八年度毒聲
    字第五四二三裁定送觀察勒戒後，因有繼續施用毒品傾向，再經原審法院以八十
    九年度毒聲字第五三號裁定送強制戒治，有該院八十八年度毒聲字第五四二三號
    及八十九年度毒聲字第五三號裁定二紙及臺灣彰化看守所附設勒戒所八十八年十
    二月二十八日彰所戒字第三三六三號函送之證明書一份附卷可參，被告犯罪事證
    明確，被告犯行洵堪認定。
二、核被告所為，係犯毒品危害防制條例第十條第一項之施用第一級毒品罪及同條第
    二項之施用第二級毒品罪。被告持有毒品均係為供施用，其持有之低度行為皆應
    為施用之高度行為吸收，不另論罪。其先後多次施用第一級毒品海洛因及第二級
    毒品甲基安非他命之犯行，時間緊接，所犯又係構成要件相同之罪名，顯皆係基
    於概括犯意為之，均係屬連續犯，應分別依刑法第五十六條規定論以一罪，並加
    重其刑。移送併案審理之八十九年度毒偵字第三六九、三七一號，被告分別於八
    十八年十一月十三日及同年月二十三日經採尿送驗，均檢出甲基安非他命及海洛
    因陽性反應部分，與前開經起訴之犯行，時間緊接，犯罪構成要件相同，均有連
    續犯關係，本院自得併予審酌，公訴人雖未就八十八年十一月二十四日之施用第
    二級毒品部分論述，惟此亦與起訴部分有連續犯關係，亦得併予審酌。被告前揭
    所犯二罪間，行為不同，犯罪構成要件互殊，顯係基於個別犯意為之，應予分論
    併罰。
三、原審因而適用刑事訴訟法第二百九十九條第一項前段，毒品危害防制條例第十條
    第一項、第二項、第十八條第一項前段，刑法第十一條前段、第五十六條、第五
    十一條第五款之規定，並審酌被告犯罪動機、目的、手段、所生危害及犯後態度
    等一切情狀，分別量處徒刑後，並定其應執行有期徒刑二年五月，就扣案塑膠袋
    一個，以所含之甲基安非他命因無從析離為由，依毒品違害防制條例第十八條第
    一項前段規定沒收並銷燬之，其認事用法核無違誤，本院審酌被告於為警查獲後
    ，屢次再犯及卷附相片所示被告施用毒品所遺針孔等身體上情狀，顯非相當時期
    機構性之處遇，不足以阻止其繼續施用毒品，原審所量處徒刑亦屬允當，上訴意
    旨空言指摘，其上訴為無理由，應予駁回。
四、據上論斷，應依刑事訴訟法第三百六十八條，判決如主文。
本案經檢察官甲○○到庭執行職務。
中      華      民      國    八十九     年      六       月   二十七   日
                                  臺灣高等法院臺中分院刑事第四庭
                                        審判長法  官  洪  耀  宗
                        法  官  吳  重  政
                                              法  官  劉  登  俊
右正本證明與原本無異。
施用第二級毒品部分不得上訴；其餘得上訴。
如不服本判決應於收受送達後十日內向本院提出上訴書狀，其未述上訴之理由者並
得於提起上訴後十日內向本院補提理由書（均須按他造當事人之人數附繕本）。
                                              書記官  朱  敏  諄
中      華      民      國    八十九     年      六       月   二十八   日
                                                                        Ｄ
臺灣南投地方法院刑事判決                          八十八年度訴字第二九七號
    公  訴  人  臺灣南投地方法院檢察署檢察官
    被      告  陳昭烈  男二十九歲（民國○○○年○○月○○○日生）
                        住南投縣鹿谷鄉瑞田村集連巷二七號
                        身分證統一編號：Ｍ一二九三九一六五號
右列被告因違反槍砲彈藥刀械管制條例案件，經檢察官提起公訴（八十八年度偵字第
三二七０、四五０三號），本院判決如左：
    主  文
陳昭烈未經許可，持有可發射子彈具有殺傷力之槍枝，累犯，處有期徒刑壹年陸月，
併科罰金新台幣拾萬元；罰金部分如易服勞役，以銀元佰元即新台幣玖佰元折算壹
日，並於刑之執行完畢或赦免後，令入勞動場所，強制工作年；扣案之改造四五手
槍壹枝（槍枝管制編號：0000000000）及土製子彈肆顆均沒收。
    事  實
一、陳昭烈曾於民國八十四年間，因贓物案件，經本院判處有期徒刑五月，於八十五
    年一月十日經台灣高等法院台中分院判決駁回上訴確定，並於八十五年三月十五
    日易科罰金執行完畢，又於八十五年、八十六年間因違反槍砲彈藥刀械管制條例
    、煙毒、違反麻醉藥品管理條例、竊盜等案件，經本院分別判處三年八月、六月
    、四月，合併應執行刑有期徒刑四年四月，並於八十七年五月七日假釋出獄，於
    假釋期間，仍不知悔改，竟於不詳時間起，在不詳地點，未經許可無故持有可發
    射子彈，具有殺傷力之仿造ＣＯＬＴ廠半自動手槍製造改造四五手槍一枝（槍枝
    管制編號：0000000000）及具有殺傷力之土製子彈六顆，並於八十八
    年六月十二日晚上七、八時許，將內裝有上開手槍一枝及土製子彈六顆之手提包
    ，寄藏於知情之葉格（另案審結）位於南投縣鹿谷鄉彰雅村凍頂巷三號居處一樓
    儲藏室。嗣於同月十五日十五時許，為警在葉格前揭居所一樓儲藏室內查獲，並
    扣得上開改造手槍一枝及土製子彈六顆，而查知上情。
二、案經南投縣警察局竹山分局報請臺灣南投地方法院檢察署檢察官偵查起訴。
    理  由
一、訊據被告陳昭烈矢口否認上揭犯行，辯稱扣案之改造手槍一枝及土製子彈六顆非
    伊所有，與葉格僅是朋友，有將內裝證件之手提包置於葉格家中，但手提包內並
    無槍、彈，葉格住處有許多人出入，警察查獲時伊不在現場，確不知槍、彈一事
    云云。惟查，同案被告葉格於本院八十八年十月二十五日審理時供稱扣案之槍枝
    是陳昭烈寄放的，核與其於偵查中所供相符（見八十八年度偵字第三二七０號卷
    第一一六頁、一一七頁，八十八年八月二十一日訊問筆錄），所述應為真實，雖
    葉格於八十八年十二月三十日改稱：是「阿誠」的一節，但葉格於偵查中時，檢
    察官訊問：槍、彈何人的？答稱：是綽號「阿誠」的人寄放的，（見上開偵查卷
    第二七頁正面），並於檢察官傳喚被告陳昭烈到庭時供稱：「阿誠」就是在庭之
    陳昭烈等語（見上開偵查卷第一一七頁正面），是葉格前後所供並無岐異，另查
    ，被告於偵查中供稱與葉格係同居人關係（見上開偵查卷第一一七頁背面），並
    於本院審理中供述與葉格並無仇恨，衡情葉格應無故意誣陷被告之理，末查，上
    開扣案之改造手槍一枝（槍枝管制編號：0000000000）送請鑑定結果
    ，認係以仿ＣＯＬＴ廠半自動手槍製造之金屬玩具手槍更換已貫通之土造金屬槍
    管改造而成，機械性能良好，可發射子彈，認具殺傷力等情，至土製子彈六顆，
    認均係由玩具子彈改造而成，直徑約九．五ｍｍ鋼珠三顆，採樣一顆試射可擊發
    ，認具殺傷力，另直徑約六ｍｍ金屬彈頭三顆，採樣一顆試射可擊發，認具殺傷
    力，此有內政部警政署刑事警察局八十八年六月二十八日刑鑑字第五九０六六號
    鑑驗通知書一份附卷可憑，復有改造四五手槍一枝及子彈六顆扣案可稽，本件事
    證明確，被告犯行堪以認定。
二、核被告陳昭烈所為，係犯槍砲彈藥刀械管制條例第十一條第四項之未經許可持有
    可發射子彈具有殺傷力之槍枝罪及第十二條第四項之未經許可持有子彈罪（起訴
    書記載係犯槍砲彈藥刀械管制條例第十一條第三項之未經許可持有可發射子彈之
    罪，其「第三項」，顯係該條例第十一條「第四項」之誤載，應予更正，併此敘
    明）。被告一行為觸犯上開二罪，為想像競合犯，應依刑法第五十五條前段規定
    ，從一重之未經許可持有可發射子彈具有殺傷力之槍枝罪論處。又被告曾於八十
    四年間，因贓物案件，經本院判處有期徒刑五月，於八十五年一月十日經台灣高
    等法院台中分院判決駁回上訴確定，並於八十五年三月十五日易科罰金執行完畢
    ，此有台灣南投地方法院檢察署刑事案件查註紀錄表及本院被告全國前案資料乙
    紙附卷可稽，其於五年以內再犯本件為有期徒刑以上之罪，為累犯，應依刑法第
    四十七條規定遞加重其刑。爰審酌其未經許可持有槍枝之動機、目的、數量及犯
    後否認犯行等一切情狀，量處如主文所示之刑，罰金部分並諭知易服勞役之折算
    標準。又被告曾有違反槍砲彈藥刀械管制條例之前科，此有台灣南投地方法院檢
    察署刑案資料查註表及本院被告全國前案紀錄表各一件在卷足參，仍再犯本件未
    經許可持有可發射子彈具有殺傷力之槍枝罪，並依槍砲彈藥刀械管制條例第十九
    條第一項之規定，於刑之執行完畢或赦免後，令入勞動場所，強制工作，其期間
    為三年。
三、扣案之改造四五手槍一枝（槍枝管制編號：0000000000）及土製子彈
    四顆，均係違禁物，應依刑法第三十八條第一項第一款規定宣告沒收。另子彈二
    顆已經試射，不具殺傷力，亦非被告供犯罪所用之物，爰不予宣告沒收。
據上論斷，應依刑事訴訟法第二百九十九條第一項前段，槍砲彈藥刀械管制條例第十
一條第四項、第十二條第四項、第十九條第一項，刑法第十一條前段、第五十五條前
段、第四十七條、第三十八條第一項第一款、第四十二條第二項，罰金罰鍰提高標準
條例第二條前段，判決如主文。
本案經檢察官張曉雯到庭執行職務
中      華      民      國    八十九    年      一      月     十三     日
                                      臺灣南投地方法院刑事庭
                                          法  官  徐  奇  川
右正本證明與原本無異。
如不服本判決，應於判決送達後十日內，向本院提出上訴狀( 應附繕本 )。「切勿逕
送上級法院」。
                                          書記官  高  建  民
中      華      民      國    八十九    年      一      月     十三     日
「告訴人或被害人對於判決如有不服具備理由請求檢察官上訴者，其上訴期間之計算
係以檢察官收受判決正本之日期為準」


司法院資訊處製作；財團法人民間司法改革基金會備份。
